臺灣板橋地方法院民事判決　　　　　　　100年度訴字第977號
原　　　告　　黃年慶
訴訟代理人　　李富湧律師
複代理人　　　陳垚祥律師
被　　　告　　上上芊企業有限公司
兼法定代理人　周榮華
上列當事人間請求返還土地等事件，經本院於民國100 年10月3
日言詞辯論終結，判決如下：
    主  文
被告周榮華應給付原告新台幣肆拾萬肆仟捌佰拾元，及自
民國一百年四月十八日起至清償日止，按年息百分之五計算之利
息。
被告上上芊企業有限公司應將坐落新北市○○區○○段七三三地
號土地上，如附圖所示733-A 部分，面積三三點五四平方公尺之
鋼柱鐵皮屋拆除，將該部分土地返還原告。
原告其餘之訴駁回。
訴訟費用由被告周榮華負擔十分之二、被告上上芊企業有限公司
負擔十分之六，餘由原告負擔。
本判決第一項於原告以新台幣壹拾伍萬元為被告周榮華供擔保後
，得假執行。
本判決第二項於原告以新台幣拾伍萬陸仟元為被告上上芊企業
有限公司供擔保後，得假執行。
原告其餘假執行之聲請駁回。
    事實及理由
壹、程序方面
    本件被告上上芊企業有限公司（下稱上上芊公司）、周榮華
    經合法通知，未於最後言詞辯論期日到場，核無民事訴訟法
    第386 條各款所列情形，爰依原告之聲請，由其一造辯論而
    為判決。
貳、實體方面
一、原告主張：緣被告周榮華於民國98年2 月24日，向原告承租
    坐落新北市○○區○○段733 地號土地（下稱系爭733 號土
    地）放置貨櫃，並向第三人承租相鄰同段第732 地號土地，
    交由其成立之上上芊公司搭建鋼柱鐵皮房屋經營商業。周榮
    華就系爭733 號土地與原告訂有土地租賃契約書（下稱系爭
    租約），並約定：「一租賃期限自98年3 月10日起至105 年
    3 月9 日，為期7 年；二租金每月新台幣（下同）42,000元
    ，101 年3 月10日起調整為每月54,000元；三水電費用由承
    租人負擔；四本土地放置貨櫃、招牌以外，不得起造鐵皮屋
    及其他建物，違約者，出租人得取消合約，並沒收押金42,
    000 元；五租賃期間出租人需負責承租人自來水源及電源…
    。」。簽約同時，周榮華同時有依約簽發面額各42,000 元
    ，充作租金之支票13紙，供原告兌領，詎周榮華於99年3 月
    10日未依約簽發下一年度之租金支票，且99年4 、5 月之租
    金延至同年5 月24日始付清，99年6 月起之租金則迄今未付
    ，原告屢次催告，周榮華均置之不理，原告復於99年11月29
    日以林口中湖頭郵局第177 號存證信函，催告周榮華儘速付
    清租金及電費，並向林口區調解委員會申請調解，周榮華均
    未到場。至100 年3 月10日止，周榮華共積欠10個月租金，
    合計42萬元。原告自得依民法第439 條第1 項規定，及系爭
    租約之約定請求周榮華給付租金42萬元。又周榮華與上上芊
    公司因營業使用之電費，按期應繳納，原告因恐逾期未繳遭
    斷電，故先代為墊付電費14,833元，原告自得依民法第179
    條及系爭租約之約定，請求周榮華返還原告墊付之電費14,8
    33元。此外，周榮華積欠租金，經原告催告數次仍不為支付
    ，原告茲以本起訴狀繕本送達周榮華為終止系爭租約之意思
    表示。另上上芊公司於上開同地段第734 地號土地上搭建鐵
    皮屋時，未經原告同意，越界無權占用原告所有系爭733 號
    土地如附圖所示733-A 部分，面積33.54 平方公尺，周榮華
    依系爭租約之約定，應將租用之系爭733 號土地返還原告，
    另原告亦得依民法第767 條規定，請求上上芊公司將占用系
    爭73 3號土地如附圖所示733-A 部分之鋼柱鐵皮屋拆除，將
    該部分土地返還原告。此外，周榮華因營業需要，需使用水
    ，原告同意周榮華在系爭733 號土地上挖一口深水井，抽用
    地下水，如今系爭租約終止，周榮華應將該深水井一口內之
    抽水馬達及連接之水管拆除。茲依民法第455 條、第767 條
    之規定，請求周榮華將該深水井內之抽水馬達及連接之水管
    拆除等語。併聲明：(一)被告周榮華應給付原告420,000 元，
    及自起訴狀繕本送達被告翌日起至清償日止，按年息5%計算
    之利息。(二)被告周榮華應給付原告14,833元，及自起訴狀繕
    本送達周榮華翌日起至清償日止，按年息5%計算之利息。(三)
    被告上上芊公司應將坐落系爭733 地號土地上，如附圖所示
    733-A 部分，面積33.54 平方公尺之鋼柱鐵皮屋拆除，將土
    地返還原告。(四)被告周榮華應將坐落系爭733 地號土地上，
    如附圖所示水井中馬達位置之深水井一口內之抽水馬達及連
    接之水管拆除。(五)原告願供擔保，請准宣告假執行。
二、被告則以：系爭733 號土地原本確實係被告周榮華向原告所
    承租，並簽訂系爭租約。周榮華認為該處將來會有錢潮，所
    以原告才在兩年前說要與周榮華合夥做生意，經營美食街及
    傳統營業市場，也就是經營上上芊公司。周榮華因為資金不
    夠，所以才要跟原告合夥。但原告出爾反爾，未支付任何資
    金，故伊才未繳納租金。又系爭733 號土地僅有建造執照，
    沒有使用執照，故原告無法讓周榮華使用系爭733 號土地。
    原告與周榮華合夥部分並未簽訂合約，原告後來不承認其等
    間有合夥之約定。又系爭733 號土地上之鐵皮屋，係周榮華
    以上上芊公司之名義所興建。至於系爭733 號土地上之深水
    井，是在整地時所發現，係早期農地變更為建地後所留下，
    在周榮華向原告承租系爭733 號土地之前即已存在。周榮華
    向原告承租系爭733 號土地後，周榮華有開挖該口井，因原
    告說沒有水要開挖，開挖費用26萬元是周榮華所支付，惟施
    工人員均為原告所找，水也都是原告在使用，被告並未使用
    該井等語資為抗辯。併為答辯聲明：原告之訴及其假執行聲
    請均駁回。
三、兩造不爭執事項：
  (一)系爭733 號土地為原告所有，並有土地登記謄本1 紙附卷可
    稽（見本院卷第37頁）。
  (二)被告周榮華於98年2月24日向原告承租系爭733號土地，約定
    租賃期間自98年3 月10日起至105 年3 月9 日，並約定租金
    每月42,000元，101 年3 月10日起至103 年3 月9 日止之租
    金為每月48,000元，103 年3 月9 日起之租金為每月54,000
    元，並有土地租賃契約書（含附註合約書）影本1 份附卷可
    稽（見本院卷第7 至13頁）。
  (三)系爭733 號土地上，有被告上上芊公司所有之鋼柱鐵皮建物
    部分坐落其上，另設有水井一口，並有相片3 張附卷可稽（
    見本院卷第22、23頁）。
四、就原告請求被告周榮華給付租金420,000 元部分：
    按民法第439條規定：「承租人應依約定日期，支付租金；
    無約定者，依習慣；無約定亦無習慣者，應於租賃期滿時支
    付之。如租金分期支付者，於每期屆滿時支付之。如租賃物
    之收益有季節者，於收益季節終了時支付之。」。本件原告
    主張：被告周榮華自99年6 月起，即未給付租金一節，為周
    榮華所是認（見本院卷第54頁反面）。雖周榮華另抗辯：其
    與原告於2 年前約明要合夥於系爭733 號土地經營美食街及
    傳統營業市場，但是原告未付資金，其因資金不夠，才未給
    付租金，且系爭733 號土地僅有建造執照，沒有使用執照，
    故原告無法讓其使用系爭733 號土地等語，然為原告所否認
    ，周榮華就其上開所辯，並未提出任何證據證明，且系爭租
    約並未約定原告需提供使用執照予周榮華，系爭租約所附之
    附註合約書第6 條並已約明：「本土地放置貨櫃、招牌以外
    ，不得起造鐵皮屋及其他建物，... 」，是周榮華上開所辯
    ，洵無足採。而查系爭租約已約明，周榮華應按月給付租金
    42,000元，故原告依上開法文規定及系爭租約之約定，請求
    周榮華給付自99年6 月份起至100 年3 月10日止積欠10個月
    之租金合計42萬元，即屬有據。
五、就原告請求被告周榮華給付代墊之電費14,833元部分：
    查系爭租約第15條後段約定：「乙方（即被告周榮華）水電
    費及營業上必須繳納之捐稅自行負擔。」。而原告主張其代
    周榮華墊付電費合計14,833元部分，業據提出台灣電力公司
    電費收據影本4 紙為證，可信為真。是原告依民法第179 條
    不當得利之規定，請求周榮華償還其代墊之上開電費，亦屬
    有據。
六、就原告請求被告上上芊公司拆除系爭733 號土地上如附圖所
    示733-A部分之鋼柱鐵皮屋，並返還土地部分：
  (一)查系爭733 號土地上有被告上上芊公司所興建之鋼柱鐵皮屋
    部分坐落其上，此為被告所不爭執。而上開鋼柱鐵皮屋占用
    之位置、面積為如附圖所示733-A 部分，面積33.54 平方公
    尺，業經本院履勘現場，並囑託地政機關測量，有本院100
    年7 月12日勘驗筆錄（見本院卷第60至63頁），及新北市新
    莊地政事務所100 年7 月19日新北莊地測字第1000012605號
    函檢送之複丈成果圖（見本院卷第63之1 至64頁）附卷可稽
    ，而堪認定。
  (二)按所有人對於無權占有或侵奪其所有物者，得請求返還之；
    對於妨害其所有權者，得請求除去之，民法第767 條第1 項
    定有明文。本件被告上上芊公司並未能舉證證明其所有上開
    鋼柱鐵皮屋有何占用系爭733 號土地之正當權源，且原告與
    周榮華所簽訂之系爭租約所附之附註合約書第6 條已約明：
    「本土地放置貨櫃、招牌以外，不得起造鐵皮屋及其他建物
    ，... 」。是原告主張被告上上芊公司興建上開鋼柱鐵皮屋
    占用系爭733 號土地部分為無權占用，堪信為真實。因此，
    原告依民法第767 條第1 項規定，請求被告上上芊公司將上
    開鋼柱鐵皮屋占用系爭733 號土地如附圖所示733-A 部分拆
    除，將該部分土地返還原告，即有理由，應予准許。
七、就原告請求被告周榮華拆除系爭733 號土地上之水井內之抽
    水馬達及連接之水管部分：
  (一)按民法第455條前段規定：「承租人於租賃關係終止後，應
    返還租賃物。」；同法第440 條第1 項規定：「承租人租金
    支付有遲延者，出租人得定相當期限，催告承租人支付租金
    ，如承租人於其期限內不為支付，出租人得終止契約。」。
    次按「民法第二百五十四條規定，債務人遲延給付時，必須
    經債權人定相當期限催告其履行，而債務人於期限內仍不履
    行時，債權人始得解除契約。債權人為履行給付之催告，如
    未定期限，難謂與前述民法規定解除契約之要件相符。」有
    最高法院77年度台上字第2325號裁判要旨可參。同理，出租
    人依上開法文規定向承租人為支付租金之催告，如未定期限
    ，即不能逕依上開規定終止租約。
  (二)本件被告周榮華自99年6 月份起未給付租金，已如前述。原
    告於99年11月29日雖曾以林口中湖頭郵局第000177號存證信
    函催告周榮華支付積欠之租金，有原告提出之上開存證信函
    暨回執影本可證（見本院卷第15至17頁）。然上開存證信函
    之內容，僅催告周榮華「速付清」租金，並未定有期限，自
    與前開規定不符。故原告雖主張以本件起訴狀繕本送達周榮
    華，以為終止系爭租約之意思表示，不能認已合法發生終止
    之效力。是系爭733 號土地上雖設有如附圖所示之水井一口
    ，該水井中間並埋設一直立式馬達，業經本院履勘現場，並
    囑託地政機關測量，有本院100 年7 月12日勘驗筆錄（見本
    院卷第60至63頁）、新北市新莊地政事務所100 年7 月19日
    新北莊地測字第1000012605號函檢送之複丈成果圖（見本院
    卷第63之1 至64頁）附卷可稽。然原告自承該水井係周榮華
    經其同意所開挖，則於系爭租約未經原告合法終止之前，周
    榮華占用系爭733 號土地即非無正當權源。是系爭租約既尚
    未終止，則原告依民法第455 條、第767 條規定，請求周榮
    華將系爭733 號土地上如附圖所示水井內之抽水馬達及連接
    之水管拆除，即無理由，應予駁回。
八、綜上所述，原告依系爭租約及民法第439 條規定，請求被告
    周榮華給付租金42萬元、依不當得利之規定請求被告周榮華
    給付代墊之電費14,833元，合計434,833 元（420,000 元＋
    14,833元＝434,833 元），及自起訴狀繕本送達翌日即100
    年4 月18日起（本件起訴狀繕本係於100 年4 月7 日寄存送
    達周榮華戶籍地址，同年4 月17日發生送達效力；見本院卷
    第39頁送達證書）至清償日止，按法定利率年息5%計算之利
    息，及依民法第767 條規定請求被告上上芊公司將坐落系爭
    733 地號土地上，如附圖所示733-A 部分，面積33.54 平方
    公尺之鋼柱鐵皮屋拆除，將該部分土地返還原告，為有理由
    ，應予准許。逾上開部分之請求則無理由，應予駁回。
九、本件事證已臻明確，兩造其餘主張、陳述及所提之證據暨攻
    擊防禦方法，經本院審酌後，認均與本件判斷結果無影響，
    毋庸再予一一審酌，附此敘明。
十、原告陳明願供擔保，聲請宣告假執行，就原告勝訴部分，核
    無不合，爰酌定相當之擔保金額予以准許。至原告敗訴部分
    其假執行之聲請失所附麗，應予駁回。
結論：本件原告之訴為一部有理由、一部無理由，依民事訴訟法
第385 條第1 項前段、第79條、第85條第1 項但書、第390 條第
2 項，判決如主文。
中    華    民    國    100   年    10    月    31    日
                  民事第一庭    法  官  黃信樺
以上正本係照原本作成
如對本判決上訴，須於判決送達後20日內向本院提出上訴狀。如
委任律師提起上訴者，應一併繳納上訴審裁判費。
中    華    民    國    100   年    10    月    31    日
                                書記官  李佳靜